臺灣高等法院刑事判決　　　　　　　　　　　　　九十一年度交上易字第四六號
　　上　訴　人　臺灣板橋地方法院檢察署檢察官
　　上　訴　人
　　即　被　告　甲○○　男民.
右上訴人因被告過失傷害案件，不服臺灣板橋地方法院九十一年度交易字第二八八號
，中華民國九十一年九月二十日第一審判決（起訴案號：臺灣板橋地方法院檢察署九
十一年度偵緝字第四五六號）提起上訴，本院判決如左：
    主  文
原判決撤銷。
甲○○因過失傷害人，處有期徒刑貳月，如易科罰金，以參佰元折算一日。
    事  實
一、甲○○曾於民國八十九年間因竊盜罪，經台灣高等法院於九十年三月二十二日判
    處有期徒刑七月，緩刑五年確定，現仍緩刑中。甲○○於九十年五月三十日十九
    時四十五分許，騎駛車牌號碼ＲＦＮ－三四○號機車，沿台北縣板橋市○○路由
    東往西在慢車道前進，行經民生路三段一四○號附近時，應注意車前狀況，而依
    當時之情形，夜間有照明，並無障礙物，柏油路面，視距良好，無不能注意之情
    事，適有乙○○駕駛車牌號碼ＤＮＲ－二二九號機車後載丙○○自民生路三段一
    三六號騎出至慢車道，亦疏未注意車前狀況，在其機車已右轉尚未完全與車道平
    行時，甲○○疏未注意前面車輛，其機車自後擦撞乙○○機車後座丙○○之左腳
    ，雙方機車均未傾倒，惟丙○○因甲○○機車之擦撞，而受有左側第三、四、五
    蹠骨開放性骨折及左側足部撕傷之傷害，甲○○於肇事後，在警員到場時，向警
    員自首並接受裁判。
二、案經被害人丙○○訴由台北縣警察局海山分局報請台灣板橋地方法院檢察署檢察
    官偵查起訴。
    理  由
一、被告甲○○於右揭時地，駕駛機車自後擦撞同方向剛自人行道駛進慢車道，由乙○○駕駛機車上後載之被害人丙○○左足，致丙○○受有左側第三、四、五蹠骨
    開放性骨折及左側足部撕裂傷之事實，業據被告於偵查，原審及本院審理中承認
    因過失而肇事故。核與告訴代理人乙○○指訴被害人受傷之情節相符，復有道路
    交通事故調查報告表，台北醫學大學附設醫院所出具之診斷証明書一紙以及照片
    十六幀在卷（分別參照偵查卷宗第六頁、第八頁、第十一－第十四頁，原審第四
    十三－第四十五頁）可查。事實已明確堪予認定。
二、被告辯稱當時係乙○○駕駛機車後載丙○○由民生路三段一四○號前的人行道斜
    坡向下急衝下來，乙○○應注意左方來車，應停車而未停車，被告前方視線受阻
    於車道旁停車格之小貨車，致使車禍發生，被告雖有過失，乙○○應負最大的過
    失責任等語。查車禍發生時，甲○○機車為由東往西之直行車，乙○○由民生路
    一三六號居處之人行道右轉入民生路慢車道，甲○○之車在乙○○機車後方，核
    車禍係甲○○機車自後追撞及在前之搭乘乙○○機車之丙○○左足部，核有乙○○所陳：我機車是從我家騎出來，被告的車子就從我的車子後方直接撞過來，撞
    到我太太的左腳，並沒有撞到我的機車。（參照原審第四十頁），而被告亦稱：
    當時路旁停車格上有停放一輛小貨車，與被告相隔兩公尺，及至被告看到告訴人
    所乘之機車時就已經撞上了（參照原審第五十九－六十頁），足見本件傷害之發
    生，係被告甲○○在駕駛機車前進時應注意車前狀況並隨時採取必要之安全措施
    ，而疏未注意前方車輛，未及時減速慢行至撞上前車乘客。並非乙○○駕車自人
    行道斜坡急衝所致，其稱視線受阻於路邊停車格內小貨車等語既無佐証，無非卸
    責飾詞，自無可採。惟再查當時乙○○之機車剛自民生路二段一三六號居處人行
    道出來至一四○號之慢車道即已肇事，查其間之距離乙○○之機車尚不足完全轉
    向，為直行車，被告稱其機車與乙○○機車在肇事時成四十五度角，並非如乙○○所言是直行車應與事實相符，堪予採信。乙○○既剛自人行車切入慢車道，亦
    應注意車前狀況，並隨時採必要之安全措施，其未注意後面行車情況，亦應負部
    份過失責任。
三、按汽車行駛時，駕駛人應注意車前狀況，並隨時採取必要之安全措施，此道路交
    通安全規則第九十四條第三項定有明文，再者所謂汽車係包括機器腳踏車在內，
    道路交通管理處罰條例第三條第八款可資參照。被告於右揭時地駕駛機車疏未注
    意同方向已自人行道轉向慢車道之前車，且當時依卷附道路交通事故調查報告所
    示夜間有照明，路面無障礙物，視距良好，並無不能注意之情事，是其應注意車
    前狀況，詎未注意隨時採取必要之安全措施而擦撞前車後搭載乘客之左腳，被告
    過失行為與被害人之受傷間，有相當因果關係，被告之犯行洵堪認定。
四、核被告甲○○所為係犯刑法第二百八十四條第一項前段之過失傷害罪。又被告於
    犯罪未為有偵查權之公務員發覺前，在台北縣政府警察局海山分局員警前往處理
時，即自承肇事等情，有該局自首調查表在原審卷可稽（原審第十－十一頁），
    自應依刑法第六十二條前段之規定減輕其刑。原審雖認被告於偵查中逃匿經通緝
    始到案，無從依自首之例減輕其刑等情；惟查被告肇事時原居住板橋市○○街二
    巷二號之三○於九十一年二月以後遷移至新租賃之住居所新莊市○○街一四二巷
    三十二號二樓，並居住至今，業經提出與現址相符之租賃契約書二份為証，被告
    前因竊盜事件緩刑期中受保護管束之執行，亦提出報到記錄表証明自九十一年二
    月分至九十一年十一月分每月均按時向觀護人報到之記錄，均經執行保護管束之
    台灣板橋地方法院檢察署觀護人黃怡瑞於報到表上蓋章可証。本件之偵查依台灣
    板橋地方法院檢察署九十一年度偵字第七六七號卷宗內容九十一年元月二十三日
    及三月十九日二次開庭傳票送達証書上之地址均為板橋市○○街二巷三之三號地
    址，均寄存於轄區警局以為送達。開庭期日因被告未到庭應訊，檢察官並未依被
    告前科記錄表之記載向執行被告保護管束處分之觀護人查証報到情形，即於九十
    一年四月三十日發布通緝，而台北縣政府警察局土城分局於同日即將被告緝獲歸
    案。有上開分局九十一年四月三十日北警土刑第0000000000號通緝案
    件報告書附該署九十一年度偵緝字第四五六號偵查卷可據。故被告未到庭應訊係
    未接獲通知，並非故意逃匿可予認定。被告自應依自首之例減輕其刑。
五、原審認被告罪証明確而予以論罪科刑，固非無見，惟原判決於事實欄未認定被告
    駕駛機車行駛時應注意車前狀況，並隨時採取必要安全措施之疏失，復被告係於
    乙○○機車尚未完全轉成直行車時自後擦撞，並非如原審所認定併行車未保持安
    全間距而發生擦撞，以及被害人所乘之機車自人行道駛入慢車道，在機車尚未完
    全轉正時，亦應注意車前狀況，竟未注意亦有過失之責任，以及應認被告有適用
    自首減刑之情形，未予調查斟酌，均有未合。又檢察官根據告訴人丙○○請求上
    訴意旨以被告犯後先虛與委蛇承認過失情節，拖延告訴人提出正式告訴，險使告
    訴人逾越告訴期間，臨訟又否認，對肇事所生損害無意補償，態度不佳之情形，
    而僅予量處被告拘役參拾日，顯屬過輕為由，提起上訴，自有理由，被告上訴理
    由以本件車禍係乙○○未注意左方來車而駕駛機車自人行道斜坡急衝至車道，被
    告直行車行駛中視線復受阻於停在路旁小貨車，致釀成機車擦撞，被害人受傷，
    乙○○應負最大之過失責任，且機車之第三人責任險已足補償被害人損傷，而否
    認其對本件車禍應負較重之過失責任等情，雖無理由，惟原判決既有前開可議之
    處，應由本院將原判決撤銷改判。爰審酌被告過失程度，被害人所受傷害，被告
    於肇事後自首，以及迄今仍未與被害人成立和解賠償損害等一切情狀，量處被告
    如主文第二項所示之刑，並諭知易科罰金折算標準。
據上論斷，應依刑事訴訟法第三百六十九條第一項前段、第三百六十四條、第二百九
十九條第一項前段、刑法第二百八十四條第一項前段、第六十二條前段、第四十一條
第一項前段，罰金罰緩提高標準條例第一條前段、第二條判決如主文。
本件經檢察官劉永清到庭執行職務。
中    華    民    國    九十一    年     十二       月      二十七      日
                        臺灣高等法院交通法庭
                            審判長法  官  葉  麗  霞
                                  法  官  李  錦  樑
                                  法  官  陳  孟  瑩
右正本證明與原本無異。
不得上訴。
                                  書記官  黃  麗  玲
中    華    民    國    九十一    年     十二月      二十七      日
附錄：本案論罪科刑法條全文
刑法第二百八十四條
因過失傷害人者，處六月以下有期徒刑、拘役或五百元以下罰金。致重傷者，處一年
以下有期徒刑、拘役或五百元下罰金。
從事業務之人，因業務之過失傷害人者，處一年以下有期徒刑、拘役或一千元以下罰
金。致重傷者，處三年以下有期徒刑、拘役或二千元以下罰金。
